最高法院刑事判決　　　　　　一○○年度台上字第二八一六號
上　訴　人　台灣高等法院檢察署檢察官　
被　　　告　鍾武諮
上列上訴人因被告違反槍砲彈藥刀械管制條例案件，不服台灣高
等法院中華民國九十九年二月二十五日第二審更審判決（九十八
年度上更(一)字第五七０號，起訴案號：台灣桃園地方法院檢察署
九十四年度偵續字第五六號），提起上訴，本院判決如下：
    主  文
原判決撤銷，發回台灣高等法院。
    理  由
本件公訴意旨略以：被告鍾武諮與共犯陳新龍（經判處罪刑確定
）均明知未經許可，不得無故製造具有殺傷力之改造手槍，竟共
同基於製造可發射子彈具有殺傷力改造手槍之犯意聯絡，由被告
先於民國九十三年八月二十一日下午一時四十四分許，將其所持
有仿WALTHER廠PPK/S型半自動手槍之改造手槍一枝、仿 WALTHER
廠PPK/S型半自動手槍之玩具手槍零件一枝、仿BERETTA廠84型半
自動手槍之玩具手槍零件二枝、土造子彈成品二顆、土造子彈半
成品一顆，交予陳新龍，由陳新龍在邱錦洋（經判處罪刑確定）
位於桃園縣楊梅鎮○○路○段一七六巷七六號之住處內，利用邱
錦洋家中之剉刀等工具，剉磨槍管，而將前述仿WALTHER廠PPK/S
型半自動手槍改造完成為可發射子彈具有殺傷力之手槍（下稱扣
案改造手槍；其餘槍枝零件、子彈經鑑驗結果均不具殺傷力），
再將該槍枝交還給被告。因認被告涉犯修正前槍砲彈藥刀械管制
條例第十一條第一項之共同製造可發射子彈具有殺傷力之改造槍
枝罪嫌云云。惟經原審審理結果，認為不能證明被告犯罪，乃維
持第一審諭知被告無罪之判決，駁回檢察官在第二審關於被告部
分之上訴。固非無見。
惟查：證據之取捨，為事實審法院之職權，而證人之陳述有部分
前後不符，或相互間有所歧異時，究竟何者為可採，法院本得依
其自由心證予以斟酌，若其基本事實之陳述與真實性無礙時，仍
非不得予以採信，非謂一有不符或矛盾，即認其全部均為不可採
信。尤其人之記憶常隨時間之流逝，或與日常事務結合難免逐漸
模糊或產生干擾，且亦會因個人對事物之理解力、專注力、智識
程度或年齡大小而有所差別，對於事情之細節更可能會因時間之
經過而淡忘。又審理事實之法院，對於被告之犯罪事實，應從各
方面詳予調查，以期發現真實。多位證人之證詞，雖均不能單獨
證明全部事實，如其證言具有互補性，事實審法院自應參考其他
相關證據，依經驗法則衡情度理，本於自由心證綜合判斷，方符
真實發現主義之精神。如將具有互補性之證據，割裂審查，逐一
剖析其能否單獨為全部犯罪事實之證明，依前開說明，其自由判
斷之職權行使，難謂於採證法則及真實發現主義無違。卷查扣案
之改造手槍，經送內政部警政署刑事警察局鑑驗結果，認係仿WA
LTHER廠PPK/S型半自動手槍製造之金屬玩具手槍，換裝土造金屬
槍管改造而成，認具殺傷力等語，有該局九十三年十二月七日刑
鑑字第0930221559號鑑驗通知書可稽（見九十三年度偵字第一七
九八四號偵查卷〈下稱偵查卷〉第二八五頁至第二八九頁）。是
扣案改造手槍係屬可發射子彈具有殺傷力之改造玩具手槍無訛。
再查：(1)依卷附通訊監察譯文記載下列之通話內容：九十三年
八月二十一日十三時四十四分之對話：Ｂ（阿隆）：五支哦！我
阿龍啊！你現在在幹什麼？……Ｂ（阿隆）：我跟你講，東西可
能沒有辦法趕給你哦！先跟你講一下。晚上儘量趕，可能會比較
晚，因為拖很晚，可能到凌晨去了。Ａ（鍾武諮）：沒關係呀！
Ｂ（阿隆）：跟你講一聲，因為我看管子稍為修一下比較順（見
偵查卷第六十五頁）。九十三年八月二十一日之對話：Ｂ（阿
隆）：我這邊，我就是……他要來幫忙我車那個彈啦。我給他用
一用，他覺得東西不錯，你知道嗎？他跟我講說要一張呀！他說
那個很棒呀！Ａ（鍾武諮）：那我等一下拿過去。我到了再打電
話給你（見偵查卷第六十六頁）。九十三年八月二十一日十五
時二十六分之對話：Ｂ（阿隆）：五支，我現在要（去）中壢，
看你有方便嗎？我們在中壢碰面，我要去拿材料啦！Ａ（鍾武諮
）：我現在正好要去中壢。Ｂ（阿隆）：看中壢哪裡碰面，交流
道喔！Ａ（鍾武諮）：我這裡有火藥跟底火，順便拿給你（見偵
查卷第六十七頁）。九十三年八月二十二日一時十七分之對話
：Ｂ（阿隆）：我阿隆啦！東西明天早上拿給你好不好，因為我
已經在趕了，……我東西都組得差不多，只差子彈那一些，我朋
友在幫我車了。Ａ（鍾武諮）：子彈有幾顆？Ｂ（阿隆）：子彈
，我叫他幫我車六顆。你那火藥是打壁釘的火藥？Ａ（鍾武諮）
：……打牆壁的。Ｂ（阿隆）：打壁釘的。是紫色的還是紅色那
種的？Ａ（鍾武諮）：紅色的。Ｂ（阿隆）：紅色的，那就不能
放太多。Ａ（鍾武諮）：底火是紅色的。Ｂ（阿隆）：那我知道
了。Ａ（鍾武諮）：你看子（彈）可不可先弄十顆。Ｂ（阿隆）
：……等一下跟我朋友說一聲，叫他儘量趕，因為他現在正在車
呀！……Ｂ（阿隆）：反正弄好我就馬上打給你。Ａ（鍾武諮）
：還要弄多久？Ｂ（阿隆）：我朋友正在弄呀！Ａ（鍾武諮）：
你估計還要多久？Ｂ（阿隆）：這個我不敢確定，看他車得順不
順，他晚上在這邊動工，他車還是要看SIZE，因為管子啊！你知
道嗎？我還有再整理過一遍呀（見偵查卷第六十七、六十八頁）
！九十三年八月二十五日二十三時四十三分之對話：Ａ（鍾武
諮）：是一樣拿不到。現在在喬（台語）呀！Ｂ（某男）：射不
出去？Ａ（鍾武諮）：人家還沒有做好。在試的時候算是不準。
退彈的時候怎麼樣，我不知道。Ｂ（某男）：他跟你講的喔！Ａ
（鍾武諮）：對啊！退彈退不出來，我怎麼知道。Ｂ（某男）：
退不出？他之前怎麼說可以（見偵查卷第六十九頁）。九十三
年十月十一日下午九時九分之對話：Ｂ（鍾武諮）：你把PPK 拿
去喔！你怎麼拿去。Ａ（趙志國）：你那邊危險。Ｂ（鍾武諮）
：好啦！好啦！Ａ（趙志國）：你三不五時發瘋，危險！Ｂ（鍾
武諮）：你拿了更危險，好不好！Ａ（趙志國）：我為什麼危險
！我又不會像你意氣用事。Ｂ（鍾武諮）：你萬一被臨檢又有前
科……（見偵查卷第八十二頁）。九十三年十月十二日上午十
二時十四分之對話：Ｂ（鍾武諮）：PPK 呢？Ａ（趙志國）：在
我這裡。你要處理事理（似為「情」之誤）我跟你去，你不要衝
動。Ｂ（鍾武諮）：好啦！好啦！……（見偵查卷第八十三頁）
。時間未記載之對話：Ｂ（鍾武諮）：邱哥，小黑有沒有在哪
裡？Ａ（邱錦洋）：沒有，他去找小吳？Ｂ（鍾武諮）：你過去
的時候，我衣櫥有一支MP5 ，你幫我拿出來好不好？Ａ（邱錦洋
）：好（見偵查卷第九十七頁）。九十三年十月十三日下午六
時四十二分之對話：Ａ（洪嘉宏）：我在你家外面，我要把槍管
拿回來。Ｂ（鍾武諮）：什麼（見偵查卷第九十八頁）？九十
三年十月二十日之對話：Ｂ（鍾武諮）：我那個MP5 呢？Ａ（邱
錦洋）：在我這邊的樣子。Ｂ（鍾武諮）：在你那邊。Ａ（邱錦
洋）：我等一下過去拿喔！Ｂ（鍾武諮）：好（見偵查卷第九十
九頁）。(2)被告於被警方查獲翌日即九十三年十月三十日警詢時
供稱：「（問：警方搜到的槍管，來源是何人提供？該嫌除提供
你之外，還提供何人？）槍管是吳家豪（綽號小吳）所提供，陳
新龍有提供，但他提供槍械不完全，均由綽號小吳改造槍彈。」
（見偵查卷第十四頁）。(3)證人邱錦洋於第一審九十五年十一月
九日審理中具結證稱：九十三年十月二十九日經警員在我桃園縣
楊梅鎮○○路○段一七六巷七十六號二樓住處查獲之槍枝及零件
是被告所有。是被查獲前幾天，黃國炫打電話給我，要我到被告
外公家去將該等物品拿回來，而且黃國炫有告訴我槍枝是被告的
，我前去拿取物品時，黃國炫當時是在被告外公中壢家中等語；
再經檢察官詰問，邱錦洋再證稱：扣案物品本來就是被告所有的
，是我接獲黃國炫電話通知前去拿取物品時，黃國炫告訴我說東
西是被告的，我才知道扣案物品（指含扣案改造手槍在內之物品
）是被告的等語（見第一審卷第一四二頁至第一四四頁）。(4)證
人黃國炫於九十四年十一月二十二日偵查中證稱：是被告打電話
叫我請邱錦洋到被告外公位於中壢家中拿取扣案物品，伊就打電
話給邱錦洋，實際上並沒有經手扣案物品，更沒有將之交付予邱
錦洋，至於九十三年十月三十日在檢察官偵訊時會說我有將扣案
物品交給邱錦洋並寄放在邱錦洋那裡，是因為邱錦洋來被告外公
中壢家中拿槍時，我在場，才會如此說。另扣案物品確實被告所
有等語（見九十四年度偵續字第五六號偵查卷〈下稱偵續卷〉第
三十一頁）；嗣於九十四年十二月二十一日日偵查中復證稱：曾
在邱錦洋家中有聽到被告與陳新龍在廚房桌上談及槍枝部分零件
壞掉、試槍事情等語（見偵續卷第三十一頁）。(5)證人吳家豪於
檢察官偵查中證稱：扣案槍枝是被告的，因為當時在邱錦洋家中
有聽到被告與陳新龍在廚房桌上談及槍枝部分零件壞掉、試槍事
情，當時在邱錦洋家中的有邱錦洋、被告、陳新龍、黃國炫及伊
等語（見偵續卷第四十四頁）；其於第一審九十五年九月二十一
日審理中復證稱：在查獲前一星期，在邱錦洋住處泡茶聊天時，
我無意間有聽到邱錦洋與陳新龍二人在說槍枝與子彈是被告的等
語（見第一審卷第六十九頁至第七十一頁）。如果前述證據資料
俱屬實在，綜合參互以觀，由上開(1)所示九十三年八月二十一日
至二十五日、十月十一日至二十日之通訊監聽譯文，似已具體、
明確談到製造槍枝及何人持有槍枝之情事；於九十三年十月二十
九日在邱錦洋之桃園縣楊梅鎮○○路○段一七六巷七十六號二樓
住處查獲之扣案改造手槍係由「仿WALTHER廠PPK/S型半自動手槍
製造之金屬玩具手槍」改造，上開(1)之、所示九十三年十月
十一日、十二日之通訊監察譯文中，被告亦提及PPK ，觀其通話
之時間與通話內容所指手槍型式，似與扣案改造手槍非無關連；
依上開(3)至(5)所載邱錦洋、黃國炫、吳家豪（下稱邱錦洋等三人
）之證詞，再參照上揭(1)被告之供詞，則對於扣案改造手槍被查
獲前，縱認無從證明該手槍為被告所有或被告也曾參與改造，但
至少被告確曾持有該手槍之基本事實，邱錦洋等三人之證述似屬
一致而可採信。凡此證據間似仍具其互補性，乃原審未綜合全部
卷證資料，審酌判斷，遽以公訴人所舉證人邱錦洋等三人之陳述
，均有瑕疵存在，且相互間亦有矛盾之處，因認其等不利於被告
之陳述，難作為被告犯罪之證據。又以公訴人所提出之監聽通聯
譯文內容，雖有收錄發話者與答話者間談論槍枝與槍管之話題，
固為被告所不爭執，惟因未見任何具體、明確談及製造本案扣案
槍枝或該槍枝屬被告所有之情事，仍難遽為不利被告之認定，並
據為諭知被告無罪之理由（見原判決第八頁第八行至第二十三行
）。係將具互補性之上述各項不利於被告之證據，割裂審查，逐
一剖述其能否單獨為全部犯罪事實之證明，否決其與待證事實之
關連性，或拘泥於供述證據枝節上之不符，未能斟酌是否無礙於
真實性而全盤予以否定，遽而為被告有利之認定，依前開說明，
其判斷證據證明力職權之行使，即難謂於採證法則及真實發現主
義無違。檢察官上訴意旨執以指摘原判決不當，非全無理由，應
認仍有發回更審之原因。
據上論結，應依刑事訴訟法第三百九十七條、第四百零一條，判
決如主文。
中    華    民    國  一○○  年    五    月  二十六  日
                      最高法院刑事第十一庭
                          審判長法官  賴  忠  星  
                                法官  呂  丹  玉  
                                法官  吳      燦  
                                法官  蔡  名  曜  
                                法官  葉  麗  霞  
本件正本證明與原本無異
                                      書  記  官  
中    華    民    國  一○○  年    六    月    一    日
                                                       s